最高法院刑事判決　　　　　　　一○○年度台上字第二四五號
上　訴　人　苗起春
上列上訴人因違反毒品危害防制條例等罪案件，不服台灣高等法
院台中分院中華民國九十九年十一月八日第二審更審判決（九十
九年度上更(一)字第一九六號，起訴案號：台灣台中地方法院檢察
署九十八年度偵字第一六六八○號），提起上訴，本院判決如下
：
    主  文
原判決關於販賣第二級毒品予鄭寶珍部分撤銷，發回台灣高等法
院台中分院。
其他上訴駁回。
    理  由
一、撤銷發回（即販賣第二級毒品予鄭寶珍）部分：
本件原判決認定上訴人苗起春與一名年約三、四十歲之不詳姓名
成年男子，共同基於意圖營利販賣第二級毒品之犯意聯絡，於民
國九十八年七月一日晚上八時二十分至三十一分間，鄭寶珍在停
放於台中市○村路○段與向上路一段路口附近水果攤處之小客車
上，向上訴人購買第二級毒品甲基安非他命新台幣（下同）一萬
六千元，惟上訴人因毒品數量不夠，僅給付一半即一錢之數量。
嗣因上訴人於同年月二日上午五時五十五分許為警查獲，乃由上
開不詳姓名男子以電話與鄭寶珍聯絡，約定時、地後，交付其餘
數量之甲基安非他命予鄭寶珍等情。因而撤銷第一審關於此部分
所為科刑之判決，改判論處上訴人共同販賣第二級毒品罪刑（累
犯，處有期徒刑八年）。固非無見。
惟查：施用毒品者供出毒品來源，因而破獲者，得減輕其刑，是
該毒品來源之證言，對其屬有利於己之供述，憑信性當較為薄弱
，自不得作為認定其所稱毒品來源者犯罪之唯一證據，仍須以補
強證據證明確與事實相符證據。而所謂「補強證據」，係指除該
自白本身外，其他足以佐證自白之犯罪事實確具有相當程度真實
性之證據而言，其所補強者，固不以事實之全部為必要，但須因
補強證據與自白相互印證，依社會通念，足使犯罪事實獲得確信
者，始足當之。又對毒品買賣雙方從事毒品交易所為通訊監察之
錄音，因其方式係藉助攝錄機械設備之操作予以紀錄，並無經由
人之知覺理會意思活動加以轉述所致生之錯誤與虛偽，且其所錄
內容復係交易雙方買賣毒品犯罪過程中之談話，為犯罪行為之一
部分，故該錄音性質上屬證明關於犯罪經過實況之物證；至紀錄
非毒品買賣雙方或非為交易毒品所進行之談話錄音，縱對話雙方
包括毒品交易之一方，或所言並及於將發生或已發生之毒品交易
經過情節，此錄音仍與上開紀錄毒品買賣交易經過實況之物證不
同，本質上屬錄取通訊雙方供述內容之供述證據。原判決認定上
訴人販賣甲基安非他命予鄭寶珍，除依憑鄭寶珍指認於九十八年
七月一日晚上向上訴人購買甲基安非他命之供述外，固佐以當晚
上訴人與吳坤明、鄭寶珍間分別以所持用之行動電話互相聯絡之
監聽譯文，及證人吳坤明所為其知悉當晚鄭寶珍曾向上訴人購買
甲基安非他命，但數量若干則不得而知之證言為補強證據。然上
開譯文所載關於吳坤明與上訴人間之通訊錄音部分，所言內容不
外彼等聯絡晤面時、地之經過，與上訴人、鄭寶珍間有無毒品交
易之待證事項，毫不相涉；關於吳坤明與鄭寶珍間通訊錄音部分
，其中晚上八時三分之通話，鄭寶珍僅對吳坤明表示其自上訴人
處得知吳坤明將與上訴人見面，其乃要求先與上訴人會晤等情，
繼晚上八時三十一分之通話，鄭寶珍除對吳坤明表示其已與上訴
人晤面外，並言及上訴人「那邊不夠」等語，似與鄭寶珍於本案
指認上訴人販賣其甲基安非他命二錢，價金已如數收訖，但僅交
付部分毒品，數量尚有未足一情相符，然該錄音內容既非鄭寶珍
向上訴人購買毒品過程中與上訴人之對話，而係鄭寶珍事後片面
向吳坤明所為之陳述，與鄭寶珍於本案所為上開指證，性質上同
屬鄭寶珍個人之供述，自無從佐證鄭寶珍於本案所為指證之真實
性，乃原判決竟執為鄭寶珍指證以外，認定上訴人販賣甲基安非
他命犯罪之補強證據，已難謂為適合。又依上開監聽譯文所示上
訴人、吳坤明及鄭寶珍之對話，當晚上訴人與鄭寶珍見面時，吳
坤明似未在場，則吳坤明上開證言所述知悉鄭寶珍向上訴人購買
毒品一節，究係其親身與聞之事實抑或得自他人之傳聞？亦欠明
瞭，且攸關此部分證言證據能力有無與證明力強弱之判斷，乃原
判決未加探求，遽引為認定上訴人犯罪之不利證據，亦嫌率斷。
以上，或為上訴意旨所指摘，或係本院得依職權調查之事項。原
判決上述之違背法令影響於此部分事實之確定，本院無可據以為
裁判，應認原判決關於此部分有發回更審之原因。
二、駁回（即販賣第二級毒品予吳坤明）部分：
按刑事訴訟法第三百七十七條規定，上訴於第三審法院，非以判
決違背法令為理由，不得為之。是提起第三審上訴，應以原判決
違背法令為理由，係屬法定要件。而上訴第三審法院之案件，是
否以判決違背法令為上訴理由，應就上訴人之上訴理由書狀加以
審查，如果上訴理由書狀並未依據卷內訴訟資料，具體指摘原判
決不適用何種法則或如何適用不當，或所指摘原判決違法情事，
顯與法律規定得為第三審上訴理由之違法情形，不相適合時，均
應認其上訴為不合法律上之程式，予以駁回。至原判決究有無違
法，與上訴是否以違法為理由，係屬二事。原判決以證人吳坤明
先後於警詢及偵查中一致證稱，九十八年六月三十日其與蘇建雄
各出資五千元向上訴人購買甲基安非他命等語，核與卷附通訊監
察譯文所示，案發當天，蘇建雄先於上午十時三十分許，以電話
向吳坤明表示「姐仔那天說的一半，我要一半」，繼於上午十一
時十六分許，再以電話告知吳坤明「two、one、two 」，吳坤明
即於當天上午十一時十七分許，向上訴人表示「 two、one、two
吧」等買賣甲基安非他命犯罪過程中，相關買受人為與上訴人交
易毒品之前後聯繫情形，若合符節，又吳坤明嗣於原審審理中，
雖否認有償向上訴人購買甲基安非他命，但仍坦承當天確自上訴
人取得甲基安非他命之事實，即質之上訴人，對吳坤明此部分證
言所述向其取得甲基安非他命一節，亦不爭執，參以吳坤明於原
審審理時先否認自上訴人處取得甲基安非他命，係有償購買後，
經法院提示其上開向上訴人購買甲基安非他命之初供，其竟又另
稱是否曾支付價金予上訴人，已不復記憶等語，供詞反覆，足徵
吳坤明更易其詞所述自上訴人處取得毒品並未支付對價一節，殊
非實在，因認吳坤明上開初供與事實相符，上訴人確販賣甲基安
非他命予吳坤明，對吳坤明前於第一審另辯稱交付予蘇建雄之甲
基安非他命係向綽號「阿宏」之不詳姓名者購得，及蘇建雄完全
否認向吳坤明或與吳坤明合資共同向上訴人購買甲基安非他命云
者，如何與上開事證相扞格而不足採信，俱於理由內逐一論述，
指駁甚詳。此乃原審本其職權之行使，對調查所得之證據定其取
捨，為價值上之判斷，尚無違背客觀上之經驗法則與論理法則。
上訴意旨或指摘原判決採信吳坤明於警詢、偵查中所為不利於上
訴人之證言，而捨棄其嗣於法院審理中有利於上訴人之供述不採
，卻未敘明理由，有理由不備之違法云云，或以蘇建雄上開否認
向上訴人購買毒品之證詞，適與上訴人之辯解相符，指摘原判決
不予採信，係屬違法云云，俱純係就原審已經詳細調查，並於判
決理由內指駁說明之事項，不依卷證，徒憑己意，任意指摘，並
重為事實上之爭執，客觀上顯不足據以辨認原判決具備違背法令
之形式要件。綜上，上訴人此部分上訴不合法律上之程式，應予
駁回。
據上論結，應依刑事訴訟法第三百九十七條、第四百零一條、第
三百九十五條前段，判決如主文。
中    華    民    國  一○○  年    一    月   十三   日
                      最高法院刑事第二庭
                          審判長法官  張  淳  淙  
                                法官  劉  介  民  
                                法官  蔡  彩  貞  
                                法官  陳  世  雄  
                                法官  魏  新  和  
本件正本證明與原本無異
                                      書  記  官  
中    華    民    國  一○○  年    一    月   十七   日
                                                       s